【裁判字號】    89,訴易,12
【裁判日期】    890808
【裁判案由】    侵權行為損害賠償
【裁判全文】
臺灣高等法院臺南分院民事判決  八十九年度訴易字第十二號
      原      告  甲○○
      被      告  丙○○
      訴訟代理人  乙○○
右當事人間因請求侵權行為損害賠償事件，原告提起刑事附帶民事訴訟，經本院刑事
庭裁定（八十九年度交附字第四五號）移送前來，本院判決如左︰
    主      文
被告應給付原告新臺幣伍萬零陸佰壹拾柒元，及自八十九年二月十七日起至清償日止
，按年息百分之五計算之利息。
原告其餘之訴及假執行之聲請均駁回。
訴訟費用由被告負擔七分之一，餘由原告負擔。
    事      實
甲、原告方面：
一、聲明：
  (一)被告應給付原告新臺幣（下同）三十九萬四千一百九十五元，及自附帶民事訴訟
    起訴狀繕本送達被告翌日即八十九年二月十七日起至清償日止，按年息百分之五
    之利息。
  (二)訴訟費用由被告負擔。
  (三)原告願供擔保請准宣告假執行。
二、陳述：
  (一)被告黃燦琳係於民國八十八年四月三十日八時許，駕駛ＴＺ─五四八三號自小客
    車，沿台南市○○路六十九巷四十弄由南向北行駛，駛至該弄之弄口時應注意，
    能注意而疏於注意車前之狀況及應讓幹道車先行，以致撞及沿武聖路由西向東行
    駛之原告所駕駛之ＶＡＨ─六二○號輕機車，使其人車倒地而受有右大腿遠位端
    內側及同側前膝部擦傷、左右踝外側遠位端骨折等傷害，刑事部分，業經原告提
    出告訴，經鈞院刑事判決判處被告有期徒刑三個月確定在案。
  (二)原告受傷後，在醫院治療計支付醫藥費用七千一百一十五元，並支出修車費用二
    千零八十元、育嬰費用五萬元、薪資業務費用損失新台幣十三萬五千元，且車禍
    當時原告已懷有八個月之身孕，因身體受傷，精神、肉體所受痛苦甚大，故請求
    精神慰藉金二十萬元。右述各項損害，均係被告不法侵害所生之結果，被告僅拿
    六千元給原告，不足填補原告所受之損害。
三、證據：提出診斷書、和解書、醫療費用收據、修車估價單、育嬰收據及在職證明
    書等影本各乙件為證。
乙、被告方面：
一、聲明：(一)原告之訴駁回。(二)訴訟費用由原告負擔。
二、陳述：案發後被告有將原告送醫，但原告與其夫將被告押至他家要被告之母丁○
    ○簽下保證書才願放人。被告並非不願賠償原告損失，但原告請求的金額太高，
    被告剛畢業，每月薪水一萬多元，無法賠那麼多，願賠償五萬元給原告。
丙、本院依職權調閱本院八十九年度交上易字第二○三號刑事卷宗、臺灣臺南地方法
    院八十八年度交易字第三五二號刑事卷宗、臺灣臺南地方法院檢察署八十八年度
    偵字第一一○九二號偵查卷宗，並依職權及聲請向行政院衛生署臺南醫院、楊婦
    產科醫院、郭綜合醫院、成功國術館函查原告就診資料。
    理      由
一、本件原告主張：被告丙○○於民國八十八年四月三十日八時許，駕駛ＴＺ－五四
    八三號自用小客車，沿台南市○○路六十九巷四十弄由南向北行駛，駛至該弄之
    弄口時應注意車前之狀況，並隨時採取必要之安全措施，及支線道車應讓幹線道
    車先行，而按當時客觀情況，尚無不能注意之情形，竟貿然前行，以致撞及沿武
    聖路由西向東行駛之原告所駕駛之ＶＡＨ－六二０號輕機車，使其人車倒地，因
    而受有右大腿遠位端內側及同側前膝部擦傷、左足踝外側踝遠位端骨折等傷害之
    情，為被告黃燦琳所自認，復經本院刑事庭以過失傷害罪，判處被告有期徒刑三
    月，得易科罰金確定，有本院八十九年度交上易字第二○三號刑事判決一紙在卷
    可稽，並經本院依職權調閱本院八十九年度交上易字第二○三號刑事卷宗卷宗查
    明屬實，原告主張被告對其有過失傷害之侵權行為等情，堪信為真。
二、按因故意或過失不法侵害他人權利者，負損害賠償責任；不法侵害他人身體或健
    康者，對於被害人因此喪失或減少勞動能力，或增加生活上之需要時，應負損害
    賠償責任，而被害人雖非財產上之損害，亦得請求賠償相當之金額，民法第一百
    八十四條第一項前段、第一百九十三條第一項、第一百九十五條第一項分別定有
    明文，審酌被告應賠償金額如下：
（一）醫藥費：原告主張受傷後在楊婦產科、台南醫院、郭綜合醫院、成功國術館治
      療，提出收據為證，被告對之並不爭執，則收據中骨科部分應認係車禍醫藥費
      之支出，因原告於八十八年四月卅日車禍後之同年六月十日生產，為其所陳明
      ，故收據中婦產科產檢等項應非因車禍所發生，另證書費卅五元非因車禍所必
      要之支出，均應扣除，計二千三百六十七元及成功國術館收據四千二百五十元
      ，計六千六百一十七元計，應予准許。
（二）育嬰費用、薪資業務費用：原告主張原在王淑玲土地登記專業代理人事務所任
      職，每月可得二萬七千元，因車禍骨折無法行走，於八十八年四月三十日起請
      假至八十八年九月三十日始復職，故請求十三萬五千元之工作損失，固據原告
      提出該事務所出具之在職證明書乙件為證，然原告自承在八十八年六月一日生
      產（見八十九年四月十七日準備程序筆錄），時間在原告於所任職之事務所之
      請假期間內，則原告所請五個月之假是否均因被告之傷害行為所致，非無疑問
      ，查原告於八十八年四月三十日發生車禍，先在省立台南醫院處理外傷後，至
      楊婦產科檢查胎兒及母體子宮情況，檢查時，血壓、心跳、精神意識均穩定正
      常，腹部無明顯外傷，胎兒顯視器顯現胎兒心跳穩定，子宮無明顯之早發性宮
      縮現象超音波檢查亦無異常發現，僅留院觀察至晚間八時，情況穩定，辦理出
      院，此後即未曾再回院追檢查，有楊婦產科函可稽（見本院卷第二一頁），
      而原告四月三十日當日曾至臺南醫院門診，當時診斷為右大腿遠位端內側及同
      側前膝部擦傷、左右踝外側遠位端骨折，之後未再回院追蹤檢查，故痊癒情形
      不明；有台南醫院函附本院卷第廿四頁可稽，郭綜合醫院則表示原告於八十八
      年四月三十日並無就診紀錄，故無病歷資料。成功國術館則稱：原告自八十八
      年五月十四日至六月四日至該館治療左腳腳踝腓骨，於同年六月四日後即未再
      前往治療，故不知其復健情形如何等語（均見本院卷第四十二、四十四頁）；
      均無原告住院記錄，且據其所提收據均係門診，參酌其診斷之結果，原告之傷
      勢應不影響其行走，其主張無法工作，應不足採。此部分請求不應准許。
（三）精神慰藉金部分：查原告除腿、膝部有多處擦傷並踝部骨折所受肉體、精神痛
      苦外，因車禍時已懷有八個月身孕而致生產時亦須裹著石膏上手術檯，承受較
      常人生產時更大之痛苦固可理解，經本院斟酌實際情況，及兩造之身分、地位
      、經濟能力等，認為原告請求二十萬元，尚嫌過高，應予核減為五萬元，方屬
      公允，逾此數額之請求，為無理由。
（四）修車費用：原告請求修車費用二千零八十元，按刑事訴訟法第四百八十七條規
      定，因犯罪而受損害之人，於刑事訴訟程序固得附帶提起民事訴訟，對於被告
      及依民法負賠償責任之人請求回復其損害，但其請求回復之損害，以被訴犯罪
      事實所生之損害為限，否則縱令得依其他事由提起民事訴訟，亦不得於刑事訴
      訟程序附帶為此項請求（最高法院六十年度臺上字第六三三號判例參照）。
      原告係因被告犯過失傷害罪而提起附帶民事訴訟，然修車費用，顯為回復機車
      毀損所支出之費用，而非因身體健康受傷害所受之損害，是以原告之機車毀損
      既非被告所被追訴之犯罪事實，縱其得依侵權行為法則另提起民事訴訟求償，
      亦不得於刑事訴訟程序附帶為此項請求，其訴之不合法不因移送民事庭而能補
      正；本件移送民事庭後，未據原告對此部份提起追加之訴，故原告請求機車毀
      損之修車費用，自非合法應予駁回。
（五）總計被告應賠償原告五萬六千六百一十七元，惟原告自承被告已給付六千元，
      此部分應予扣除，則原告請求在五萬零六百一十七元，及自附帶民事訴訟訴狀
      繕本送達被告翌日即八十九年二月十七日起，至清償日止，依法定利率計算之
      遲延利息部分，洵屬正當，應予准許。逾此部分所為之請求，為無理由，應予
      駁回。
  三、兩造勝訴及敗訴部分均未逾一百萬元，一經本院判決，案即確定，無庸宣告假
      執行；原告其假執行之聲請，應予駁回。
據上論結，本件原告之訴，為一部有理由，一部無理由，依民事訴訟法第七十九條但
書判決如主文。
中      華      民      國    八十九    年      八      月      八      日
                                      臺灣高等法院臺南分院民事第一庭
~B1審判長法官  黃    崑    宗
~B2      法官  胡    景    彬
~B3      法官  楊    子    莊
右正本證明與原本無異。
不得上訴。
~B法院書記官  周    美    莉
中      華      民      國    八十九    年      八      月      八      日


司法院資訊處製作；財團法人民間司法改革基金會備份。
